臺灣板橋地方法院民事裁定　　　　　　　 96年度抗字第187號
抗　告　人　銘望實業有限公司
兼法定代理
人　　　　　甲○○
相　對　人　乙○○
上列當事人間本票裁定事件，抗告人對於中華民國96年6 月26日
本院96年度票字第6024號裁定提起抗告，本院裁定如下：
    主  文
原裁定廢棄。
相對人在原法院之聲請駁回。
聲請及抗告程序費用新臺幣參仟元由相對人負擔。
    理  由
一、本件相對人於原法院聲請意旨略以：其執有抗告人所簽發如
    原裁定（即本院96年度票字第6024號裁定）所示之本票1 紙
    （金額：新臺幣500 萬元），並免除作成拒絕證書，詎屆期
    提示未獲付款，依票據法第123 條聲請裁定許可強制執行等
    情。原法院查核相對人提出之本票後，認與票據法第123 條
    之規定相符，裁定予以准許。
二、抗告意旨略以：相對人自前手即大萊晶體科技股份有限公司
    （下稱大萊公司）受讓上開本票，而上開本票係抗告人與另
    一發票人銘望實業有限公司（下稱銘望公司）所共同簽發，
    作為對大萊公司支付商品擔保之用。相對人曾就上開本票以
    「陳政明」名義向  鈞院聲請准許對抗告人強制執行，並經
    鈞院以96年度票字第1523號裁定准許強制執行。惟相對人於
    民國96年5 月22日以「乙○○」名義就同一本票再次向  鈞
    院聲請准許對抗告人強制執行，  鈞院亦以96年度票字第60
    24號裁定准許強制執行。相對人依法不得就同一本票再為法
    律上之任何主張，其在後聲請之裁定即不合法，爰依法提起
    抗告等語。
三、按「民事訴訟法有關當事人能力、訴訟能力及共同訴訟之規
    定，於非訟事件關係人準用之。」、「訴訟標的對於共同訴
    訟之各人必須合一確定者，適用下列各款之規定：一  共同
    訴訟人中一人之行為有利益於共同訴訟人者，其效力及於全
    體；不利益者，對於全體不生效力。」，非訟事件法第11條
    及民事訴訟法第56條第1 款定有明文。又債權人以各連帶債
    務人為共同被告提起給付之訴，以被告一人提出非基於其個
    人關係之抗辯，而經法院認為有理由者為限，始得適用民事
    訴訟法第56條第1 項之規定，共同被告之一人對於第一審命
    其連帶給付之判決，提起上訴或聲請訴訟救助，尚未經第二
    審法院為實體上之調查，無從斷定其提出抗辯是否非基於其
    個人關係而有理由，自無同條項之適用，應就其個人提起上
    訴或聲請訴訟救助是否合法，應否准許，予以調查裁判（最
    高法院41年臺抗字第10號判例意旨參照）。「債權人以各連
    帶債務人為共同被告提起給付之訴，以被告一人提出非基於
    其個人關係之抗辯，而經法院認為有理由者為限，始得適用
    （修正前）民事訴訟法第56條第1 項之規定」（本院41 年
    臺抗字第10號判例參照）。是連帶債務人中之一人提出上訴
    ，亦須非基於個人關係之抗辯，且經法院認為有理由者，始
    有修正前民事訴訟法第56條第1 項第1 款（現行民事訴訟法
    第56條第1 款）之適用，其上訴效力始及於其他連帶債務人
    （共同訴訟人）（最高法院93年臺上字第62號、86年臺上字
    第3524號判決意旨參照）。次按本票執票人向發票人行使追
    索權，於依照票據法第123 條聲請法院裁定強制執行後，雖
    非不得將本票債權轉讓他人，但受讓人不得再以同一本票聲
    法院裁定強制執行，否則就同一債權即有兩個執行名義存在
    ，顯非法之所許（最高法院69年臺抗字第344 號裁定意旨參
    照）。查相對人曾就上開本票以「陳政明」名義向本院聲請
    准許對抗告人（及銘望公司）強制執行，並經本院於96年4
    月16日以96年度票字第1523號裁定准許強制執行。嗣相對人
    於95年5 月8 日以其姓名應為「乙○○」，並非「陳政明」
    ，而具狀向本院聲請更正，惟遭本院函知「非屬誤繕之顯然
    錯誤，無從更正」等語。相對人乃於96年5 月22日以「乙○
    ○」名義就同一本票再次向本院聲請准許對抗告人（及銘望
    公司）強制執行，本院亦以96年度票字第6024號裁定准許強
    制執行等情，業經本院依職權調閱上開本院96年度票字第
    1523號及96年度票字第6024號民事卷宗查明屬實，足見相對
    人確就同一本票先後以不同姓名向本院聲請准許對抗告人（
    及銘望公司）強制執行，並均經本院裁定准許強制執行。則
    依上開說明，相對人在後聲請之裁定（本院96年度票字第
    6024號裁定）即不合法，自難准許。原法院准如所請，尚有
    未洽，抗告意旨求為廢棄原裁定，為有理由，且抗告人與銘
    望公司為共同發票人（亦為原裁定之共同相對人）依票據法
    第5 條第2 項規定，應連帶負責。抗告人提出抗告，既非基
    於個人關係之抗辯，復經本院認為有理由，其抗告效力應及
    於其他連帶債務人銘望公司，爰廢棄原裁定，駁回相對人之
    聲請。
四、據上論結，本件抗告為有理由，依非訟事件法第46條、第21
    條第2項、第24條第1 項，民事訴訟法第495條之1第1項、第
    492條、第95條、第78條，裁定如主文。
中　　華　　民　　國　　96　　年　　8 　　月　　28　　日
                  民事第一庭    審判長法　官　李世貴
                                  　　法　官　陳翠琪
                                  　　法　官　楊千儀
右為正本，係照原本作成。
如不服本裁定，僅得於收受本裁定正本送達後10日內，以適用法
規顯有錯誤為理由，向本院提出再抗告狀，（須附繕本1 份及繳
納再抗告裁判費新臺幣1,000 元），經本院許可後紿可再抗告。
以上正本與原本相同。
中　　華　　民　　國　　96　　年　　8 　　月　　28　　日
                                    　書記官　簡青根
